臺灣臺中地方法院刑事判決　　　　　　　　　　　　　九十一年度訴字第三號
　　公　訴　人　臺灣臺中地方法院檢察署檢察官
　　被　　　告　戊○○
右列被告因偽造文書等案件，經檢察官提起公訴（八十九年度偵字第九六七九、九六
八０號），本院判決如左：
    主  文
戊○○行使偽造私文書，足以生損害於他人，處有期徒刑拾月；在八十三年十一月三
十日汽車買賣契約書甲方（賣主）欄內偽造之「丁○○」署押（簽名）壹枚，沒收之
。又意圖為自己不法之所有，以詐術使人將本人之物交付，處有期徒刑拾月。應執行
有期徒刑壹年陸月；在八十三年十一月三十日汽車買賣契約書甲方（賣主）欄內偽造
之「丁○○」署押（簽名）壹枚，沒收之。
    事  實
一、戊○○素行不佳，前有竊盜、妨害農工商、妨害自由等前科紀錄（未構成累犯）
    ，竟仍不知悔悟，其於民國八十三年間因竊盜及詐欺案件遭通緝中，因而不敢以
    真實姓名與人來往，其於八十三年十一月間某日，因缺錢使用，前往丙○○設於
    臺中市○○路○段一八０號之冠昇汽車商行，向丙○○借款新臺幣（下同）六十
    萬元，雙方並約定以登記在戊○○之妻張余瓊英名下之車號ＮＪ─九一九九號富
    豪牌自用小客車做為借款之擔保，丙○○並要求戊○○必須簽立前開車輛之汽車
    買賣契約書以資憑信，詎戊○○基於偽造私文書之犯意，於八十三年十一月三十
    日，在臺中市○○路八六五巷三號丙○○住處，未經其弟丁○○之同意，即擅自
    以丁○○名義代理張余瓊英與丙○○簽立汽車買賣契約書，即在甲方（賣主）欄
    內偽造「丁○○」之署押（簽名）一枚，再加上一「代」字，持以交付丙○○而
    予以行使，足以生損害於丁○○及丙○○。
二、戊○○為求順利向臺中市第七信用合作社（下稱臺中七信，目前已改為第七商業
    銀行繼光分行）申請支票存款開戶，竟另行基於變造身分證及詐欺取財之犯意，
    意圖為自己不法之所有，於八十四年二月七日（起訴書誤載為八日），先在臺中
    市○○街「明美」照相材料行照相後，將自己之照片貼在不知情之丁○○身分證
    照片欄上，而變造丁○○之身分證，再將之影印，並持向址設臺中市○○街之臺
    中七信行使，即以丁○○名義申請支票存款開戶，使不知情之臺中七信承辦人員
    ，誤以為戊○○即係丁○○本人，經審核丁○○資料無誤後，而為其開立帳號０
    一四一─五九八九─一號甲存帳號，且於翌日交付一本支票簿（內有五十張空白
    支票），足以生損害於丁○○及臺中七信對於支票管理之正確性。
三、案經丙○○訴請臺灣臺中地方法院檢察署檢察官偵查起訴。
    理  由
甲、有罪部分：
  一、訊據被告戊○○於本院審理時坦承在汽車買賣契約書內以丁○○名義簽名及將
      自己照片貼在丁○○身分證後影印，持向臺中七信申請支票存款開戶並領得支
      票簿之事實，惟矢口否認其有行使偽造私文書及詐欺之犯行，辯稱：伊向丙○○借款時，有簽發丁○○之支票給丙○○，丙○○就要伊在空白之汽車買賣契
      約書上簽署與支票發票人相同之名字，伊才會用丁○○名義簽名；另伊名義之
      支票早已拒絕往來，所以伊就向丁○○借得身分證向臺中七信申請支票開戶，
      並無詐欺之意思云云。經查：
  （一）如事實欄一之事實，業經被告於偵審時坦承其於八十三年十一月三十日在汽
        車買賣契約書之甲方（賣主）欄內以丁○○名義簽名之情，核與告訴人丙○○於偵審時指述：簽約當時伊並不知道簽名者是戊○○，伊以為他是丁○○
        ，代理車主張余瓊英簽名等情，及被害人丁○○於偵審時供稱：伊沒有看過
        這份汽車買賣契約書，裡面之丁○○簽名不是伊寫的，伊也不知道是誰簽的
        等語相符，並有汽車買賣契約書影本一份在卷可稽。被告固辯稱：丙○○要
        伊在空白之汽車買賣契約書上簽署與支票發票人相同之名字，伊才會用丁○○名義簽名云云，然告訴人丙○○否認有要求被告在汽車買賣契約書上簽署
        與支票發票人相同之名字。參諸被告於本院審理時自承其向丙○○多次借款
        時，均當場簽發其弟丁○○名義之支票予告訴人丙○○，則告訴人丙○○應
        認借款者係丁○○，而非被告本人，且告訴人丙○○既與被告往來，衡情當
        不致會要求被告在汽車買賣契約書上簽立他人之姓名。又縱被告係在內容空
        白之汽車賣契約書上簽署丁○○之姓名屬實，但因被告已與告訴人丙○○達
        成契約內容之合致，且被告明知告訴人丙○○事後會補填內容資料，因此即
        使被告係在內容空白之汽車賣契約書上簽名，亦無解於被告偽造私文書罪名
        之成立。是被告前開所辯，顯係事後卸責之詞，不足採信。另況被告未經丁○○同意，即擅自在汽車買賣契約書上簽署丁○○之姓名，即足構成偽造私
        文書罪行。故被告該部分犯行事證明確，應依法論科。
  （二）如事實欄二之事實，業據被告於偵審時坦承其於八十四年二月七日將自己照
        片貼在丁○○身分證後影印，持向臺中七信申請支票存款開戶並領得支票簿
        之情，核與被害人丁○○於偵審時指稱：伊拿身分證給被告，授權被告以伊
        名義向臺中七信申請支票開戶，但伊並不知道被告將自己之照片貼在伊之身
        分證上等情相符，並有臺中七信支票存款開戶申請書、印鑑卡、變造之丁○○身分證等影本各一份在卷足憑。按臺中七信辦理支票存款開戶，需本人攜
        帶身分證及開戶印鑑，並填具開戶資料，若非本人前往申請開立支票存款戶
        則不予受理，此有第七商業銀行九十一年十月十七日第七商銀字第０六一一
        五四一號函一份附卷可據。再按信用合作社之支票本身，既具金錢價值，又
        有流通力量，即視為財物之一種。本件被告持變造之丁○○身分證，以丁○○名義向臺中七信申請支票存款開戶，使不知情之臺中七信承辦人員，誤以
        為被告即係丁○○本人，經審核丁○○資料無誤後，而為其開立甲存帳號，
        並交付一本支票簿，自足生損害於丁○○及臺中七信對於支票管理之正確性
        ，而構成行使變造身分證罪及詐欺取財罪。是被告空言辯稱：伊無詐欺之犯
        意云云，核屬事後卸責之詞，委不足採，被告該部分犯行亦堪認定。
  二、核被告所為，係犯刑法第二百十六條、第二百十條（起訴書誤載為第二百十一
      條）之行使偽造私文書罪、刑法第二百十六條、第二百十二條之行使變造特種
      文書（身分證）罪及刑法第三百三十九條第一項之詐欺取財罪。被告偽造丁○○署押之行為，係偽造私文書之部分行為，不另論罪。被告偽造私文書及變造
      特種文書後均分別持以行使，其偽造私文書、變造特種文書之低度行為，應各
      為其行使之高度行為所吸收，均不另論罪。公訴人雖未就被告行使偽造私文書
      及行使變造特種文書之犯行予以起訴，惟於犯罪事實欄內均有敘及，且該部分
      犯行與起訴之偽造私文書及詐欺取財部分，分別具有高低度吸收之實質上一罪
      關係及牽連犯之裁判上一罪關係，均為起訴效力所及，本院自得併予審理。被
      告所犯行使變造特種文書罪與詐欺取財罪間，有方法結果之牽連關係，為牽連
      犯，應從一重之詐欺取財罪處斷。被告所犯行使偽造私文書罪與詐欺取財罪間
      ，犯意各別，構成要件互殊，應分論併罰。爰審酌被告素行不佳，為掩飾身分
      ，竟冒用其弟丁○○名義在汽車買賣契約書上簽名，並變造丁○○之身分證，
      以丁○○名義持向臺中七信申請支票開戶，並因此領得支票，使丁○○、臺中
      七信、告訴人丙○○等人受損不輕，且犯後僅坦承部分犯行，不知頓悟等一切
      情狀，分別量處如主文所示之刑示懲，並定其應執行之刑。在八十三年十一月
      三十日汽車買賣契約書甲方（賣主）欄內偽造之「丁○○」署押（簽名）一枚
      ，不問屬於犯人與否，應依刑法第二百十九條之規定沒收之。至在變造之丁○○身分證上所貼之被告照片一張，雖係被告所有供犯罪所用之物，但未經扣案
      ，且被告於本院審理時表示業已遺失，未免將來執行之困難，爰不為沒收之諭
      知，附此說明。
乙、不另為無罪諭知部分：
  一、公訴意旨另以：被告戊○○基於意圖為自己不法所有之概括犯意，（一）先於
      八十三年十月間，持庚○○○所有門牌號碼臺中縣大雅鄉大榮巷三六之八號房
      屋之土地、建物權狀及繕本，向甲○○表示可設定第二順位抵押權作為擔保，
借款一百八十萬元，並願提供上開權狀正本作為質押，同時交付丁○○為發票
      人之寶島商業銀行臺中分行支票二張清償（發票日八十四年二月十五日、八十
      四年七月十一日；票面金額三十三萬六千元、一百五十萬元），請先貸與款項
      ，以便應急，同時保證過幾天一定將資料備齊辦理抵押權設定登記。孰知，被
      告取得款項後，既未依約設定抵押權，所交付之支票又未兌現。（二）復自稱
      是丁○○，因委託己○○代為銷售健康食品「鱉油」而認識己○○，竟於八十
      三年十一月底，持丁○○為發票人之寶島商業銀行臺中分行支票三張（票載日
      期八十四年二月十五日、票面金額二十六萬元；票載日期三月三十一日、票面
      金額六十萬元；票載日期三月三十一日、票面金額七十萬元），向己○○佯稱
      為擴大營業，需款恐急為由，要求借款一百五十六萬元，再以鱉油之價金抵銷
      債務，並以上開支票作為清償。己○○不疑，貸款與被告。被告借得款項之後
      ，既未交付鱉油，所交付之支票亦未能兌現。（三）再於八十三年十一月三十
      日，駕駛張余瓊英所有車號ＮＪ─九一九九號自小客車，前往丙○○設於臺中
      市○○路○段一八０號中古車行，以六十萬元將上開自小客車賣給丙○○，並
      冒用張余瓊英之印章與丙○○簽立汽車買賣契約書，同時向丙○○詐稱因仍需
      使用前開車輛，請丙○○再借用幾日，丙○○不疑依約交付款項，並同意其繼
      續使用數日，孰知戊○○自此避不見面。（四）另向乙○○詐稱因投資興建房
      屋缺少資金，以丁○○為發票人之寶島商業銀行臺中分行支票三張（票載日期
      八十四年二月三十一日、票面金額七十萬元；票載日期八十四年三月二十五日
      、票面金額五十萬元；票載日期八十四年三月二十五日、票面金額五十萬元）
      貸款一百七十萬元，致乙○○陷於錯誤而交付款項。屆期提示，竟因拒絕往來
      ，不獲付款。因認被告前開部分涉有刑法第三百三十九條第一項之詐欺取財罪
      嫌。
  二、按犯罪事實應依證據認定之，無證據不得推定其犯罪事實；刑事訴訟法第一百
      五十四條定有明文。又按認定不利於被告之事實，須依積極證據，苟積極證據
      不足為不利於被告事實之認定時，即應為有利於被告之認定，更不必有何有利
      之證據，最高法院三十年度上字第八一六號判例可資參照。另按告訴人之告訴
      ，係以使被告受刑事訴追為目的，是其陳述是否與事實相符，仍應調查其他證
      據以資審認。最高法院五十二年臺上字第一三００號亦著有判例可參。復按刑
      法第三百三十九條第一項之詐欺罪，係以意圖為自己或第三人不法之所有，以
      詐術使人陷於錯誤，將本人或第三人之物交付為構成要件，如未使用詐術使人
      陷於錯誤，自不得以詐欺罪相繩。所謂以詐術使人交付，必係被詐欺人因其詐
      術而陷於錯誤，始為相當，若其所用方法，不能認為詐術，亦不致使人陷於錯
      誤，即不構成本罪，最高法院四十六年臺上字第二六０號判例意旨足資參照。
      至於債務人於債之關係成立後，如有未依債之本旨履行債務之情形，在一般社
      會經驗上可能之原因甚多，縱令是出於惡意不為履行，苟無足以證明債務人在
      債之關係發生時，自始即具有不法所有意圖之積極證據，亦僅能令負民事之債
      務不履行責任，尚不得據此事後債務不履行之客觀事態，逕而推定債務人原先
      主觀上即具有詐欺取財之犯意。
  三、本件公訴人認被告涉有前開詐欺取財罪嫌，無非係以被告分別持庚○○○之土
      地及建物權狀、丁○○之寶島商業銀行臺中分行支票，或向甲○○、己○○、
      乙○○貸款，或在汽車買賣契約書簽立「丁○○」署押等情，核與告訴人甲○○、己○○、丙○○、乙○○之指訴，及證人林麗玉（應為「辛○○○」之誤
      ）、陳文煥、張碧娥、丁○○證述情節大致相符，並有張有誠名片一張、寶島
      商業銀行臺中分行八十四年五月十日寶島中字第八四００六二號函、八十四年
      六月二十三日寶銀中字第八四００八二號函、丁○○往來明細表、開戶申請書
      、支票存款往來約定書、寶島商業銀行臺中分行支票六張及退票理由單六張、
      臺中市票據交換所八十四年五月十二日中市票交乙字第一一四三號函及丁○○
      退票明細表等各一份在卷足佐。又被告自稱是丁○○之事實，業據告訴人甲○○、己○○、丙○○指訴歷歷，而被害人陳文煥亦不知被告是丁○○，且告訴
      人己○○等如知悉向其借錢之人是被告，而非丁○○，則告訴人應列戊○○為
      被告，或列戊○○、丁○○二人為被告等為其論據。
  四、訊據被告固坦承曾持庚○○○之土地及建物權狀、丁○○之寶島商業銀行臺中
      分行支票，向甲○○、己○○、丙○○、乙○○等人借款，惟堅決否認其何詐
      欺之犯行，辯稱：甲○○是做地下錢莊的，伊與他正常往來十個月，伊每次都
      是借三十幾萬元，都有付利息，一百五十萬元這張支票是保證票，約定不可以
      提示，伊將權狀交給甲○○設定抵押，但不知為何甲○○一直沒有辦理。己○○是做票貼的，伊之前有向他借過六十萬元及八十萬元二筆款項，都有償還，
      也有付利息，後來伊再向他借一百三十萬元，二十六萬元之支票算是利息，伊
      並未向他說過要以鱉油抵債。丙○○是做汽車銷售兼汽車借款，伊以支票向丙○○借款多次，六十萬元是伊向他借的，並非賣車之價金，ＮＪ─九一九九號
      汽車是做為借款之擔保，並非賣車，且伊並未在汽車買賣契約書上冒用張余瓊
      英之印章。又另伊早在八十三年三、四月間即向乙○○借款一百五十萬元，每
      月支付利息九萬元，共付了九個月，至八十四年一月間才開立包括利息總額一
      百七十萬元之支票給他。伊於八十一年間徵求伊弟弟丁○○同意，以丁○○名
      義向寶島商業銀行臺中分行申請支票使用，一共正常使用二、三年之久，至八
      十四年二月間因地下錢莊將伊之保證票一起軋進去，使伊一時週轉不靈，交付
      之支票才會陸續退票，伊向甲○○、己○○、丙○○、乙○○等人借款時，並
      無詐欺之犯意等語。
  五、經查：
  （一）被告於八十三年間向告訴人甲○○、己○○、丙○○、乙○○等人借款時，
        均交付丁○○之寶島商業銀行臺中分行帳號七三０之六０一甲存帳戶支票，
        此經告訴人甲○○等人供承在卷。查該甲存帳戶係於八十一年六月三日開戶
        ，債信狀況維持正常二、三年，至八十四年二月三日始開始發生退票情形，
        嗣於八十四年三月十日經臺中市票據交換所公告拒絕往來之情，有寶島商業
        銀行臺中分行八十四年四月二十六日寶銀中字第八四００五四號函一份及檢
        附該帳戶往來明細表四十五紙在卷可稽。再查證人即被告之弟丁○○於偵審
        時證稱：被告於八十一年間向伊表示他要做生意，因被告之前有退票紀錄，
        所以向伊借用身分證及印章去寶島商業銀行開戶，伊有授權被告開戶及使用
        支票等語。由上可知丁○○授權被告開設寶島商業銀行臺中分行支票帳戶，
        並同意由被告使用該帳戶支票，而被告於八十三年間向告訴人甲○○、己○○、丙○○、乙○○等人借款時，該帳戶支票均大量且持續正常兌現。依此
        ，尚不能僅以被告借款時所交付之支票嗣後退票，即遽認被告於借款時，有
        不法所有之詐欺意圖。
  （二）又查告訴人甲○○（目前通緝中）自八十三年七月間起至八十四年十月間止
        ，在臺中市○○路六十九巷十六號經營地下錢莊，每次借款予不特定人四十
        萬元以下金額，並取得每十萬元每月利息一萬元或一萬二千元之重利，嗣經
        以常業重利罪被判處有期徒刑一年確定之事實，有臺灣高等法院被告（甲○○）全國前案紀錄表及臺灣高等法院臺中分院八十八年度上更（一）字第二
        二八號刑事判決各一份附卷足憑。足見被告辯稱：甲○○經營地下錢莊，伊
        與他正常往來十個月，伊每次都是借三十幾萬元，都有付利息，一百五十萬
        元這張支票是保證票，約定不可以提示等語，尚非無據。另告訴人甲○○於
        偵查時自承：被告之姊庚○○○之土地、建物權狀及謄本在伊手上，被告曾
        經交一份庚○○○之印鑑證明給伊辦理抵押等語，可知嗣後未辦理抵押權設
        定登記，究係是否被告之因素所造成，即屬有疑。又證人辛○○○於偵查時
        證稱：伊介紹被告向甲○○借錢，甲○○說只要伊擔任保證人就可以借款等
        語，核與告訴人甲○○於偵查中指稱：伊當初會借錢給被告，是因為辛○○○介紹做擔保，辛○○○後來同意分期償還被告積欠之一百二十萬元債務等
        語大致相符。由上足知告訴人甲○○所以願意借款給被告，係因信賴辛○○○之擔保及得以收取重利所致，即告訴人甲○○係本於個人社會經驗及風險
        評估後所為之判斷而為借款，則其自無陷於錯誤之情形可言。
  （三）復查被告於八十三年間因竊盜及詐欺案件遭通緝中，因而不敢以真實姓名與
        人來往，此經被告供明在卷，並有臺灣高等法院被告全國前案紀錄表在卷可
        據。倘被告以其弟「丁○○」或「張有誠」名義與人來往，並無故意詐欺取
        財之主觀犯意，則尚不能單以被告使用他人名義與人交易，即認其有蓄意詐
        騙之意圖。告訴人己○○於偵查時供承：最初被告都是拿丁○○之名片及丁○○之支票給伊，以後伊就直呼他為「張先生」等語，足見告訴人己○○與
        被告除本件三紙支票外，雙方先前應有以丁○○支票正常往來過。又告訴人
        己○○於本院審理時到庭陳稱：被告於八十三年十一月間向伊借一百多萬元
        使用，約好三分利，後來被告找伊幫忙經銷鱉油，並說先前所借之一百多萬
        元就充作購買鱉油之價金，之後被告有先載十幾萬元之鱉油給伊，又開立本
        件面額分別為二十六萬元、六十萬元、七十萬元之丁○○支票給伊，被告有
        換過支票，也有補給伊利息等語，並提出被告交付之鱉油照片九張為憑。可
        知告訴人己○○係因被告願意支付利息而為借款，且被告事後確有依約交付
        價值十餘萬元之鱉油給告訴人己○○。準此，尚難認被告有施用詐術而使告
        訴人己○○陷於錯誤之情形。況告訴人己○○於偵查時供稱本件三紙丁○○
        支票是被告於八十三年十一月底所交付，而被告使用丁○○帳戶之支票於八
        十三年十一月、十二月及八十四年一月間猶正常兌現一百餘張支票之情，有
        該帳戶往來明細表在卷可憑，且該帳戶係自八十四年二月間起始開始退票，
        業如前述，則被告於八十三年十一月底交付系爭支票時，當無法預測嗣後會
        發生退票情形，是不能以該三紙支票退票，即遽認被告於八十三年十一月間
        借款時，有施用詐術之行為。
  （四）告訴人丙○○於偵審時固指稱被告於八十三年十一月三十日，用丁○○名義
        將被告之妻張余瓊英所有車號ＮＪ─九一九九號自小客車以六十萬元代價出
        售，並冒用張余瓊英之印章與丙○○簽立汽車買賣契約書云云，並提出汽車
        買賣契約書一份為證。查證人即告訴人丙○○之小舅子趙維郎固於本院八十
        五年度易字第五九六號被告張余瓊英詐欺案件偵審中證稱：曾看過張余瓊英
        到伊住處，由丙○○交錢給張余瓊英等語。然依附於前開案件之本院八十四
        年度票字第六二八二號本票裁定影本一紙所示，該紙本票之聲請人為丙○○
        ，相對人為發票人丁○○，發票日係八十三年十一月三十日，即為告訴人丙○○所稱被告出售該車之日，其面額又為六十萬元。苟如告訴人丙○○所述
        ，其於被告將上開汽車出賣後，已將現款交予被告，則告訴人丙○○實無必
        要持有該同額本票，亦無必要聲請本票裁定準備強制執行。再者證人趙維郎
        於前案偵審時亦證述：被告於八十三年十一月三十日後，與丙○○仍有往來
        ，亦常去伊住處泡茶，當時伊住樓下，丙○○住樓上等語。倘被告將該車出
        售後已取得款項，且駕車避不見面，又豈有常到住於告訴人丙○○樓下之趙
        維郎處泡茶聊天之理。況告訴人丙○○於本院審理時供稱：伊曾借給被告數
        百萬元，借一百萬元利息一個月九萬元，被告也償還過好幾百萬元，目前被
        告還欠伊二百多萬元等語，足見告訴人丙○○與被告間金錢往來相當頻繁，
        被告之妻張余瓊英縱有去告訴人丙○○處拿過錢，亦不足證明該款項即是告
        訴人丙○○向被告購買汽車之價金。至告訴人丙○○於本院八十五年度易字
        第五九六號被告張余瓊英詐欺案件中提出錄音帶一捲及錄音譯文一份，就被
        告與告訴人丙○○談話之內容觀之，亦無法說明被告之妻張余瓊英至趙維郎
        住處所拿之錢，即係本件告訴人丙○○所稱之車款。另證人張余瓊英於偵審
        時證稱：汽車買賣契約書上之「張余瓊英」印文並非伊之印章所蓋，伊係於
        八十四年三月底委託他人賣車，當時該車尚有三、四十萬之貸款等語，此外
        並查無其他事證足認被告有故意冒用或盜用張余瓊英印章於汽車買賣契約書
        之情形，故尚不能僅以告訴人丙○○之片面指述，即遽認被告有該等犯行。
        是被告辯稱：六十萬元是伊向丙○○借的，並非賣車之價金，ＮＪ─九一九
        九號汽車是做為借款之擔保，並非賣車，且伊並未在汽車買賣契約書上冒用
        張余瓊英之印章等語，尚屬可採。依此，被告於八十三年十一月三十日簽立
        汽車買賣契約書時，既無買賣汽車之真意，則被告或其妻繼續使用該車，並
        於八十四年三月底委託他人出售該車及償還汽車貸款之情觀之，被告應無不
        法所有之詐欺意圖。
  （五）告訴人乙○○於本院審理時到庭供陳：伊認識被告時，知道他叫「戊○○」
        ，伊大約於八十三年間借給被告一百五十萬元，二十萬元是利息，伊與被告
        約定以三分利計算利息，伊好像有收過幾次利息，被告於八十四年一月間交
        付面額共一百七十萬元之支票後，就沒有再付利息等語。再查丁○○之寶島
        商業銀行臺中分行帳號七三０之六０一甲存帳戶支票，分別於八十三年六月
        十日、同年七月二十日、同年十月二十日、同年十二月五日、同年十二月十
        五日、同年十二月二十日確實均有兌現面額九萬元之支票乙節，有日盛國際
        商業銀行（原寶島商業銀行改名）臺中分行於九十一年十月十六日以日盛臺
        中字第九一五四七號函檢附之丁○○帳戶往來明細表多紙在卷可稽。足見被
        告辯稱：伊早在八十三年三、四月間即向乙○○借款一百五十萬元，每月支
        付利息九萬元，至八十四年一月間才開立包括利息總額一百七十萬元之支票
        給他等語，洵屬有據。被告既依約支付利息予告訴人乙○○數次，則被告於
        借款之初，應無施用詐術而使告訴人乙○○陷於錯誤之行為。又嗣後退票之
        三張丁○○名義支票係被告於八十四年一月間開立，參諸被告於八十四年一
        月間仍正常兌現數十張丁○○名義之支票以觀，則尚無法以被告嗣後退票之
        事實，即率認被告向告訴人乙○○借款之初存有蓄意詐騙之心。
  六、綜上所述，本件被告與告訴人甲○○、己○○、乙○○等人借款時及被告與告
      訴人丙○○簽立汽車買買契約書時，既未施用詐術而使告訴人等陷於錯誤，則
      被告嗣後縱未依約返還借款或未繼續提供車輛作為擔保，亦僅屬民事債務不履
      行之問題，核與刑事之詐欺取財刑責無涉。是被告辯稱其無前開部分之詐欺犯
      行，尚堪採信。此外，本件並查無其他積極證據足資認定被告有前開詐欺取財
      之犯行，應認被告該部分之詐欺取財犯行尚屬不能證明，本應就該部分為無罪
      之諭知，然公訴人認該部分與前開論罪科刑部分，分別具有連續犯及牽連犯之
      裁判上一罪關係，故就該部分不另為無罪之諭知，併此敘明。
據上論斷，應依刑事訴訟法第二百九十九條第一項前段，刑法第二百十條、第二百十
二條、第二百十六條、第三百三十九條第一項、第五十五條、第五十一條第五款、第
二百十九條，罰金罰鍰提高標準條例第一條前段，判決如主文。
中      華      民      國    九十一    年     十一     月     十一     日
                                臺灣臺中地方法院刑事第四庭
                                        法  官  張  靜  琪
右正本證明與原本無異。
如不服本判決，應於判決送達後十日內向本院提出上訴狀，上訴於臺灣高等法院臺中
分院( 須附繕本 )。
                                        書記官
中      華      民      國    九十一    年     十一     月     十一     日
附錄論罪科刑法條
刑法第二百十條
偽造、變造私文書，足以生損害於公眾或他人者，處五年以下有期徒刑。
刑法第二百十二條
偽造、變造護照、旅券、免許證、特許證及關於品行、能力服務或其他相類之證書、
介紹書，足以生損害於公眾或他人者，處一年以下有期徒刑、拘役或三百元以下罰金
。
刑法第二百十六條
行使第二百十條至第二百十五條之文書者，依偽造、變造文書或登載不實事項或使登
載不實事項之規定處斷。
刑法第三百三十九條
意圖為自己或第三人不法之所有，以詐術使人將本人或第三人之物交付者，處五年以
下有期徒刑、拘役或科或併科一千元以下罰金。
以前項方法得財產上不法之利益或使第三人得之者，亦同。
前二項之未遂犯罰之。
